臺灣臺北地方法院刑事判決　　　　　　　　　　　　　九十一年度易字第六八四號
　　公　訴　人　臺灣臺北地方法院檢察署檢察官
　　被　　　告　戊○○
　　　　　　　　己○○
右列被告等因詐欺等案件，經檢察官提起公訴（九十年度偵字第一四八六三號），本
院判決如左：
    主      文
戊○○意圖為自己不法之所有，以詐術使人將第三人之物交付，累犯，處有期徒刑伍
月，如易科罰金以佰元折算壹日。
己○○公訴不受理。
    事      實
一、戊○○前於民國八十六年六月間，因犯侵占案件，經台灣新竹地方法院判處有期
    徒刑七月，嗣並經確定，經檢察官指揮發監執行，依檢察官所簽發執行指揮書之
    記載，本應於八十七年六月十二日執行完畢，嗣於八十七年六月七日縮短刑期出
    監執行完畢。
二、戊○○基於意圖為自己不法所有犯意，於九十年二月三日下午約十時許，在台北
    市○○區○○街之某便利商店內，見該便利商店之櫃檯招領甲○○所遺失之中華
    民國國民身分證（為甲○○在該便利商店影印後忘記取走），竟向該便利商店之
    不知情店員施以詐術佯稱其為甲○○之友人，可將該身分證轉交甲○○，使該便
    利商店之店員因此陷於錯誤，而將該身分證交付與戊○○，戊○○於焉得手取得
    甲○○之身分證。
三、嗣於九十年二月五日凌晨三時五十分許，經警在台北市萬華區○○○路、漢口街
    交岔路口盤查由戊○○所駕駛之車號ＧＧ－二九四一號小客車，發現其竟持有甲○○之身分證，經對其偵訊而知上情。
四、案經甲○○訴由台北市政府警察局萬華分局移送台灣台北地方法院檢察署檢察官
    偵查起訴。
    理      由
壹、有罪部分－即被告戊○○部分：
  一、右揭事實二之部分，業據被告戊○○於本院調查、審理時供承不諱（本院九十
      一年六月十日訊問筆錄、同年七月十七日審判筆錄參照），核與告訴人甲○○
      於本院審理時所供稱其所有之身分證係在前述便利商店影印後忘記取回之情節
      相符（本院九十一年六月二十七日審判筆錄參照），並有告訴人甲○○為領回
      前開身分證所立具贓物認領保管收據一紙在卷可稽（偵查卷第三一頁參照），
      是依(一)告訴人甲○○之供述及(二)由告訴人甲○○所立具之前開贓物認領保管收
      據等補強證據皆足資擔保被告戊○○於本院調查、審理中所為上開任意性自白
      具有相當程度之真實性，而得使本院確信被告戊○○前述自白之犯罪事實確屬
      真實，從而依刑事訴訟法第一百五十六條第一項「被告之自白，非出於強暴、
      脅迫、利誘、詐欺、違法羈押或其他不正之方法，且與事實相符者，得為證據
      。」及第二項「被告之自白，不得作為有罪判決之唯一證據，仍應調查其他必
      要之證據，以察其是否與事實相符。」規定，本院自得依被告戊○○前述自白
      及各該補強證據認定被告戊○○確有為前述事實欄第二部分所記載之犯行，此
      部分之事證明確，被告戊○○之犯行堪以認定。
  二、按被告戊○○對前開便利商店之店員施用前述之詐術，使該店員因此詐術而陷
      於錯誤，而將被害人甲○○之身分證交付予被告戊○○，使其因而取得被害人
      甲○○身分證之行為，核被告戊○○所為，係犯刑法第三百三十九條第一項之
      詐欺取財罪。查被告戊○○前於八十六年六月間，因犯侵占案件，經台灣新竹
      地方法院判處有期徒刑七月，嗣並經確定，經檢察官指揮發監執行，依檢察官
      所簽發執行指揮書之記載本應於八十七年六月十二日執行完畢，嗣於八十七年
      六月七日縮短刑期出監執行完畢，此有台灣高等法院檢察署刑案紀錄簡覆表一
      紙在卷足憑，並有上開案件之判決書附於本院卷可稽，被告戊○○於受有期徒
      刑之執行完畢後五年以內，再犯本件有期徒刑以上之罪，係屬累犯，應依刑法
      第四十七條規定加重其刑。爰審酌被告其犯罪手段、所得財物、犯罪對被害人
      甲○○所生損害、其智識程度暨其犯後尚能坦承犯行，態度良好等一切情狀，
      本院認檢察官具體對被告求刑判處有期徒刑五月，要與被告所為犯行相當，乃
      量處如主文所示之刑，並諭知易科罰金之折算標準。
貳、不受理部分－即被告己○○部分：
  一、公訴意旨略以：被告己○○基於意圖為自己不法所有之概括犯意，於九十年二
      月五日凌晨，前往位於台北市○○區○○路附近之便利商店，向該便利商店之
      店員佯稱係丙○○之友人，丙○○之國民身分證於該店內影印後忘記帶走，使
      該便利商店之店員陷於錯誤而將丙○○之國民身分證交付。己○○復基於同一
      之概括犯意，於同年月某日，前往某地址不詳之便利商店，佯稱係丁○○之友
      人，丁○○之國民身分證於該店內影印後忘記帶走，使該便利商店之店員陷於
      錯誤而將丁○○之國民身分證交付。己○○於得手後，即透過跳蚤雜誌，與真
      實姓名、年籍不詳之成年男子聯絡，相約在臺北市某不詳地點，並與該男子共
      同基於變造國民身分證之犯意，由己○○提供其個人照片予該男子，並由該真
      實姓名、年籍不詳男子負責製作之方式，將己○○之照片黏貼於丁○○之國民
      身分證上，共同與該男子變造丁○○之國民身分證，足生損害於丁○○及戶政
      機關對國民身分證管理之正確性，並因此給付該男子新臺幣三千元之代價等語
      ，因認被告被告己○○涉有刑法第三百三十九條第一項之詐欺取財罪嫌及第二
      百十二條之變造特種文書罪嫌。
  二、本院按同一案件繫屬於有管轄權之數法院者，由繫屬在先之法院審判之，刑事
      訴訟法第八條前段定有明文，又法院依刑事訴訟法第八條規定不得為審判者，
      應諭知不受理之判決，該不受理判決並得不經言詞辯論為之，刑事訴訟法第三
      百零三條第七款、第三百零七條分別定有明文。
  三、查被告己○○因有於九十年三月中旬之某二日在台中縣外埔鄉及新竹市○○路
      之便利商店內，以本件檢察官將其向本院提起公訴之同一手法，騙取王俊國等
      人之身分證，得手後將王俊俊等人之身分證上照片撕下，換貼其自己之身分證
      ，涉有刑法第三百三十九條第一項之詐欺取財罪嫌及第二百十二條之變造特種
      文書罪嫌，而為台灣苗栗地方法院檢察署檢察官於九十年八月十八日以該署九
      十年度偵字第一六０七號、第二六一七號、第三四三五號及第三六三０號起訴
      書向台灣苗栗地方法院提起公訴，並於九十年九月十九日繫屬該院，經分由該
      院九十年易字第六一九號案件審理中，被告己○○現則為該院通緝中，故該案
      件尚未審理終結，有台灣苗栗地方法院檢察署前開案號之起訴書、起訴送審函
      文、通緝書及公務電話紀錄附本院卷可稽，而本件公訴人將被告己○○向本院
      提起公訴繫屬本院之時間係九十一年五月二十一日，且本件公訴人認被告己○○所涉有之前開犯行，經核與台灣苗栗地方法院檢察署檢察官以前述案號之起
      訴書，向台灣苗栗地方法院對同一被告所提起公訴其上所記載之犯行，二者不
      惟時間緊密，且所犯構成要件相同，應可認被告己○○係基於概括犯意為之，
      為屬依刑法第五十六條規定以一罪論之連續犯，而屬法律上同一案件，核諸前
      揭說明，本院就被告己○○為公訴人提起公訴之本件犯行，依刑事訴訟法第八
      條前段規定，本院即不得為審判，本件就被告己○○部分爰不經言詞辯論，逕
      為諭知不受理之判決。
據上論斷，應依刑事訴訟法第二百九十九條第一項前段、第三百零三條第七款、第三
百零七條，刑法第三百三十九條第一項、第四十七條、第四十一條第一項前段，罰金
罰鍰提高標準條例第一條前段、第二條，判決如主文。
本案關於被告戊○○部分，經檢察官乙○○、羅瑞昌到庭執行職務
中      華      民      國    九十一    年      七      月     三十     日
                                  臺灣臺北地方法院刑事第三庭
                                      法  官  葉建廷
右正本證明與原本無異
如不服本判決應於送達後十日內向本院提出上訴狀
                                      書記官  許婉如
中      華      民      國    九十一    年      七      月     三十     日
附錄本案論罪科刑法條全文：
中華民國刑法第三百三十九條：
意圖為自己或第三人不法之所有，以詐術使人將本人或第三人之物交付者，處五年以
下有期徒刑、拘役或科或併科一千元以下罰金。
以前項方法得財產上不法之利益或使第三人得之者，亦同。
前二項之未遂犯罰之。
